【裁判字號】    98,交上訴,667
【裁判日期】    981231
【裁判案由】    公共危險等
【裁判全文】
臺灣高等法院臺南分院刑事判決       98年度交上訴字第667號
上  訴  人  臺灣嘉義地方法院檢察署檢察官
上  訴  人
即  被  告  乙○○
選任辯護人  陳國瑞律師
上列上訴人因被告公共危險等案件，不服臺灣嘉義地方法院97年
度交訴字第13號中華民國98年4月21日第一審判決（起訴案號：
臺灣嘉義地方法院檢察署97年度偵字第716號），提起上訴，本
院判決如下：
    主  文
上訴駁回。
乙○○緩刑年，緩刑期間付保護管束，並自判決確定之日起壹
年內，向檢察官所指定之公益團體、地方自治團體或社區提供壹
佰貳拾小時之義務勞務。
    事  實
一、乙○○於民國96年9月30日凌晨4時40分許，從其位於嘉義市
    ○○街77號之現住地，駕駛車牌J7－0296號自小客車外出，
    並由嘉義市○○○路由南往北行駛，於同日凌晨4時55分許
    ，途經同市○○○路98號前時，本應注意車輛行駛時，應隨
    時注意車前狀況，而依當時天候為晴、夜間有照明、路面乾
    躁無缺陷、亦無障礙物阻擋視線，並無不能注意之情事，詎
    其能注意，竟疏未注意車前狀況，不慎駕車撞擊斯時亦疏未
    注意行人在劃有分向限制線之路段，不得穿越道路即由西向
    東徒步穿越道路之行人王煌彰，造成王煌彰當場倒地，並受
    有右側血胸、兩側小腿骨折、後腹腔大量出血、肝臟及脾臟
    破裂等傷害；詎乙○○駕駛上開動力交通工具肇事致王煌彰
    受傷後，並未停車查看，且明知王煌彰業已受傷，竟未施以
    必要之救護或報警處理，反另行基於肇事逃逸之故意，繼續
    駕車沿民生南路直行而逃離現場，適有江翼廷在場目擊並騎
    乘機車追逐乙○○所駕駛之上開肇事車輛，又委託鄰近店家
    楊吳秋香叫救護車並報警處理，惟江翼廷一路追逐乙○○車
    輛直至右轉垂楊路後，見無法趕上而作罷返回肇事現場，嗣
    王煌彰經送往財團法人天主教聖馬爾定醫院急救，惟仍因傷
    勢過重，於同日上午12時20分許，因多處內臟器官重創併大
    量出血不治死亡。旋警調閱路口監視器過濾江翼廷所追逐之
    車輛，循線查悉上情。
二、案經王煌彰之妻甲○○告訴及檢察官相驗後自動檢舉偵查起
    訴。
    理  由
壹、程序部分：
一、按被告以外之人，於審判外之言詞或書面陳述，除法律有規
    定者外，不得作為證據，刑事訴訟法第159條第1項定有明文
    。被告以外之人（包括證人、鑑定人、告訴人、被害人及共
    同被告等）於審判外之言詞或書面陳述，即所謂傳聞證據。
    由於傳聞證據有悖法院直接審理及言詞審理之精神，妨礙當
    事人之反對詰問權，影響程序正義之實現，除法律有規定者
    （如同法第159條第2項、同法第159條之1至之5、同法第206
    條等）外，原則上不具證據能力。本件證人江翼廷、甲○○
    於於警詢中所為之陳述，係屬於被告以外之人，於審判外之
    言詞或書面陳述，且查無例外得以之作為證據之各種情形，
    其所為之陳述即無證據能力。
二、又按被告以外之人於偵查中向檢察官所為陳述，除顯有不可
    信之情況者外，得為證據，刑事訴訟法第159條之1第2項定
    有明文。偵查中對被告以外之人（包括證人、鑑定人、告訴
    人、被害人及共同被告等）所為偵訊之陳述，性質上係傳聞
    證據。惟現階段刑事訴訟法規定檢察官代表國家偵查犯罪、
    實施公訴，依法其有訊問被告、證人及鑑定人之權，證人、
    鑑定人且須具結，而實務運作時，檢察官偵查中向被告以外
    之人所取得之陳述，原則上均能遵守法律規定，不致違法取
    供，其可信度極高。被告以外之人於偵查中已具結之證述，
    除有顯不可信之情況者外，自有證據能力。證人江翼廷、甲
    ○○於檢察官偵查中所為經具結後之證述，尚無顯有不可信
    之情形，自得為證據。
三、本件卷附之供述及非供述證據，被告乙○○及其辯護人於本
    院準備程序中，僅爭執證人江翼廷、甲○○2人於警訊及偵
    查中之供述之證據能力（該等證據之證據能力業已說明如上
    ）外，餘均表示同意有證據能力（見本院卷59頁），且本院
    審酌各該證據作成之情況，並無程序違法或有何意思不自由
    情形，復經原審及本院於審判期日就上開證據依法進行提示
    、調查、辯論，且與本案待證事實間復具有相當之關聯性，
    以之為本案證據並無不當，自得採為本件認定事實之基礎，
    故依刑事訴訟法第159條之5第1項規定，認有證據能力。
貳、實體部分：
一、上開犯罪事實，訊據被告乙○○坦承有過失致死及肇事逃逸
    之犯行，且查：
  (一)上揭被告如何駕車行經案發地點，撞擊欲穿越馬路之被害人
    王煌彰，及被告肇事後如何逃逸等事實，業據證人江翼廷於
    偵查及原審審理時證述相當明確（見偵查卷第34至35頁；原
    審卷第102頁至113頁）。而本件於案發後，警方是依據證
    人江翼廷所述案發經過之證詞為基礎，進行蒐證，經調閱鄰
    近案發地點之民生南路61號、65號以及民生南路11號路口監
    視器（監視器座落位置及拍攝範圍詳見附於原審卷第57頁之
    交通事故路況示意圖）作分析比對，過濾出被告所駕駛之車
    牌J7－0296號自小客車涉嫌重大，此有卷附監視器光碟片（
    扣案）及翻拍照片（見相驗卷第28至29頁）可查。又警方
    於過濾出車牌號碼J7-0296號自小客車為可疑肇事車輛後，
    經查詢車籍資料，循線發現被告及車牌號碼J7-0296號自小
    客車，經被告同意後，對該自小客車實施勘查：檢視該車底
    部，發現右前側底部有1處撞擊痕跡，並造成車底變形，撞
    擊處下方亦發現有擦抹之痕跡，且於撞擊處左側發現可疑斑
    跡，以O—Tolidine試劑測試，呈陽性反應；另於車底中後
    側發現2處可疑斑跡，經以O—Tolidine試劑測試，均呈陽性
    反應，其餘部位及車輪經檢視未發現有疑似血跡之斑跡，此
    有嘉義市警察局現場勘察報告、勘察採證同意書、刑案證物
    清單、照片28幀在卷可稽（見相驗卷第47至68頁）。而上
    揭從被告之自小客車所採集之可疑血跡，經送內政部警政署
    刑事警察局鑑驗結果：車右前側底部之血跡以Kastle—Me
    yer血跡反應法檢測結果，呈陽性反應，經抽取DNA檢測，人
    類DNA定量結果，未檢出DNA量；車底中後側之血跡DNA與死
    者王煌彰DNA—STR型別相同，該型別在台灣地區中國人分布
    機率預估為7.54乘以10的負19次方，亦有內政部警政署刑事
    警察局96年11月1日刑醫字第0960160068號鑑驗書在卷可按
    （見相驗卷第90頁）。又本案被害人即死者王煌彰經檢察
    官督同法醫解剖屍體以明瞭死因，解剖發現：1.右前額眉部
    擦瘀傷2乘1公分。2.右前胸部外側至左前胸部外側擦瘀傷47
    乘32公分。3.左右側肋骨骨折。右後側第2至第10肋骨骨折
    。左後側第6至第8肋骨骨折。4.正中前胸至腹部手術縫合傷
    32公分。5.左上腹部已瘀傷8乘1公分。6.左腹部外側瘀傷12
    乘7公分。7.左腹部已縫合裂傷10公分。8.左肩胛部瘀傷15
    乘12公分。9.右腰部瘀傷15乘12公分。10.左臀部裂傷9乘2
    乘1公分。11.左上肢手背瘀傷5乘5公分。12.左肘後部瘀傷1
    乘1公分。13.右上臂刺青。14.左大腿前部瘀傷5乘5公分。1
    5.左膝前部3處擦瘀傷7乘2公分。16.左小腿前部裂傷12乘10
    公分併腓骨、脛骨骨折。17.右大腿外側瘀傷15乘10公分。1
    8.右膝外側部瘀傷2乘2公分。19.左下肺葉破裂1乘1公分。2
    0.輕度脂肪肝。21.右肝破裂。22、脾臟破裂已手術切除。
    綜合研判：死者傷勢如上，顯示死者遭自小客車撞擊，造成
    多處內臟器官重創死亡。鑑定結果為死者因「自小客車撞擊
    行人車禍」，造成「多處內臟器官重創併大量出血」死亡。
    死亡方式為「意外」。此有卷附法務部法醫研究所（96）醫
    鑑字第0961101509號鑑定報告書可稽（見相驗卷第195至204
    頁），足徵證人江翼廷之證詞應非子虛。另經原審勘驗民
    生南路11號前路口監視器光碟片，可見：於96年09月30日04
    時51分29秒，證人江翼廷騎機車由南往北至民生南路15號前
    吳楊秋香之老闆所開設的玉珠當歸鴨麵線前停下來，與吳楊
    秋香交談，直到56分36秒才騎車回轉由北往南離開。於96年
    09月30日04時57分57秒，J7-0296號自用小客車由南往北行
    經民生南路15號前，持續往前直行，於96年09月30日04時58
    分13秒：證人江翼廷騎機車由南往北經過民生南路15號前，
    並持續往前直行，從96年09月30日04時56分36秒證人江翼廷
    騎車迴轉，由北往南離開，直到58分13秒證人江翼廷騎車由
    南往北直行經過民生南路15號前，中間除了車牌號碼J7-029
    6號由南往北直行經過民生南路15號前外，只有1輛摩托車由
    南往北直行經過民生南路15號前（見原審卷第75頁勘驗筆錄
    ），是可見證人江翼廷於案發前尚與人談笑自若，之後回到
    案發地點，旋即於案發後追逐被告車輛，又委託吳楊秋香叫
    救護車，亦據證人吳楊秋香於原審證述明確（見原審卷第11
    8頁），而證人吳楊秋香於原審審理時亦供稱：於江翼廷與
    伊聊天完畢返回案發地點後，有聽到有一點大聲之「碰」的
    聲音（見原審卷第116至118頁），益徵證人江翼廷證詞之憑
    信性，再參酌被告於96年9月30日凌晨4時40分許，從其位於
    嘉義市○○街77號之現住地，駕駛車牌J7－0296號自小客車
    外出，由嘉義市○○○路由南往北行駛，於同日凌晨4時55
    分許，途經同市○○○路98號前，其前方均無人車，僅見有
    2人在道路上，之後仍駕車沿民生南路繼續直行，至垂楊路
    始右轉行駛等情，為被告供承在卷，足徵案發當時，僅有被
    告駕駛車牌J7－0296號自小客車行經案發現場，並看見被害
    人王煌彰及江翼廷2人在場。又證人江翼廷與被告素不相識
    ，並無任何仇隙恩怨，為被告所是認，證人江翼廷應無甘冒
    刑法偽證罪之處罰而故意設詞誣陷被告之理，綜上，證人江
    翼廷之證詞應足資採信。
  (二)被告駕駛之車輛之底盤檢驗出血跡，有無可能係被告之車輛
    經過已濺灑於路面之血跡而附著於上，而難認被害人係由被
    告車輛所撞擊而死亡？經查：據車禍發生後至現場處理之警
    員徐裕庭、黃鴻章之陳述（見原審卷第172至178頁）及觀之
    道路交通事故現場圖（見相驗卷第13頁）、案發後被害人仰
    躺於案發地點之照片（見相驗卷第136頁）、現場血跡照片
    （見相驗卷第20頁），可得知現場僅留有1處血跡，且該血
    跡係重疊於被害人身體之下，並未見血跡有噴濺之痕跡。又
    證人即嘉義市政府警察局鑑識巡官丙○○於本院結證稱：「
    （依據車底的血跡、方向來判斷有無可能是車子去壓到血跡
    而產生的？）不可能。如果是壓到血攤，所造成的血跡噴噴
    濺的話，留在底盤的血跡應該是噴濺狀，而且量會比較多，
    不會只是一、二滴；如果他的車子經過血攤的話，他車子輪
    胎的溝痕裡面也會有血跡，如果血攤比較大的話，他車子輪
    胎的兩側也應該會有血跡，不過我們檢視被告車子輪胎的時
    候，整個輪胎都是乾淨的。依照我的經驗有可能是死者經過
    車子的底部跟車子底部擦抹的情形，死者的身體某部位出血
    ，經過車子底盤的碰撞，血跡碰到車底，血跡會造成轉移，
    這是我個人的推論，是其中的一種可能性而已。」等語（見
    本院卷第103頁）。綜上，被害人應係由被告之車輛直接撞
    擊致死，殆無疑義。
  (三)按「汽車行駛時，駕駛人應注意車前狀況，並隨時採取必要
    之安全措施。」道路交通安全規則第94條第3項訂有明文，
    而依卷附道路交通事故現場圖、道路交通事故調查表（一）
    、（二）及現場照片所示，本件車禍發生當時天候晴，夜間
    有照明，路面乾燥無缺陷，亦無障礙物阻擋視線，足認被告
    於事故當時，無何不能注意之情事，被告駕車行經案發地點
    ，見被害人王煌彰穿越馬路，竟貿然駛過而撞擊被害人王煌
    彰，其有未注意車前狀況並隨時採取必要之安全措施之過失
    甚明。被害人雖與有過失，然不此解免被告之過失責任。又
    被害人王煌彰因遭被告駕車撞擊倒地，受有右側血胸、兩側
    小腿骨折、後腹腔大量出血、肝臟及脾臟破裂等傷害，經送
    醫急救後不治死亡，此有財團法人天主教聖馬爾定醫院96年
    9月30日診斷證明書（見相驗卷第18頁）、臺灣嘉義地方法
    院檢察署相驗屍體證明書（見相驗卷第205頁）、法務部法
    醫研究所（96）醫鑑字第0961101509號鑑定報告書（見相驗
    卷第195頁至204頁）、嘉義市警察局現場勘查報告王煌彰遭
    肇事致死案死者解剖情形（見相驗卷148頁至160頁）及相驗
    筆錄在卷可稽。是被告之過失行為，核與被害人王煌彰死亡
    結果間，具有相當因果關係。
  (四)又被告於前開車禍事故發生造成被害人王煌彰死亡，並未停
    車查看，並給予必要之救護事實，業據目擊證人江翼廷於警
    詢、偵查及原審審理時證述明確，並有卷附路口監視器錄影
    光碟片及翻拍照片可按，而被告亦曾自承於案發當日行經案
    發地點前，見有2人，行經案發地點時，感覺有撞倒東西等
    情，又查被害人王煌彰係遭被告車輛正面大力撞擊，因而腹
    腔大量出血休克死亡，衡情被告應無不知其撞擊被害人王煌
    彰之理。是被告行經案發地點，既已看見死者，並撞擊死者
    ，而未下車察看，足徵其應明知肇事並蓄意逃逸，至為灼然
    。
  (五)綜上所述，被告於本院之自白，核與卷證資料相符，自足採
    信，本件事證明確，被告犯行洵堪認定，應予依法論科。
二、核被告所為，係犯刑法第276條第1項過失致死罪及同法第18
    5條之4肇事致人死亡逃逸罪。被告所犯上開2罪間，犯意各
    別，罪名互異，應予分論併罰。
三、原審以被告罪證明確，適用刑法第185條之4、第276條第1項
    、第51條第5款，刑法施行法第1條之1第1項、第2項前段，
    並審酌被告前無任何犯罪前科紀錄，素行尚稱良好，有臺灣
    高等法院被告前案紀錄表1份附卷可按，又其為高職肄業，
    智識程度不低，過失之程度，肇事及逃逸之情形，犯後否認
    犯行，並未與被害人家屬和解之態度不佳等一切情狀，認公
    訴人具體求刑之刑度尚屬過輕，分別就被告所犯過失致人於
    死罪，處有期徒刑10月，所犯肇事致人死亡逃逸罪，處有期
    徒刑1年，並定其應執行刑為有期徒刑1年8月，認事用法，
    核無不合，量刑亦堪認妥適。檢察官依告訴人之請求提起上
    訴，其意旨略謂：案發當時被告行經案發地點前已見被害人
    王煌彰坐在案發地點，竟未採取任何煞車或閃避動作。足認
    被告主觀意識已屬預見車禍之發生，而死亡結果之發生未違
    背其本意之未必故意，已非純屬過失。原判決未變更法條為
    殺人罪，適用法律有違失云云；被告上訴意旨謂伊於案發當
    時雖曾駕駛前開自小客車行經肇事地點，然並未撞擊到王煌
    彰，無肇事逃逸云云，原判決認事用法顯有違誤云云，均尚
    非有理由，均應予駁回。
四、查被告未曾因故意犯罪受有期徒刑以上刑之宣告，有臺灣高
    等法院被告前案紀錄表附卷可參，被告於本案犯後雖於原審
    否認犯行，但於本院審理期間已坦承罪行，並已與告訴人達
    成和解，有嘉義市西區調解委員會調解筆錄在卷可憑，且告
    訴人亦具狀撤回告訴及於本院審理中表示願原諒被告，不想
    再追究，是本院認被告經此偵審程序教訓，應知警惕諒無再
    犯之虞，所宣告之刑以暫不執行為適當，併諭知緩刑3年，
    惟其自警局迄原審矢口否認犯行，輕忽對於社會所負之責任
    ，本院認其有於緩刑期間交付保護管束之必要，並自判決確
    定之日起1年內，向檢察官所指定之公益團體、地方自治團
    體或社區提供120小時之義務勞務，以勵自新。
據上論結，應依刑事訴訟法第368條，刑法第74條第1項第1款、
第2項第5款、第93條第1項第2款，判決如主文。
本案經檢察官范文豪到庭執行職務。
中    華    民    國    98    年    12    月    31    日
                  刑事第一庭    審判長法  官  黃崑宗
                                      法  官  蔡長林
                                      法  官  陳顯榮
以上正本證明與原本無異。
過失致死罪部分，不得上訴。
其餘部分如不服本判決應於收受送達後10日內向本院提出上訴書
狀，其未敘述上訴理由者，並得於提起上訴後10日內向本院補提
理由書（均須按他造當事人之人數附繕本）「切勿逕送上級法院
」。
                                      書記官  劉岳文
中    華    民    國    98    年    12    月    31    日
附錄：本判決論罪科刑法條
刑法第185條之4：
駕駛動力交通工具肇事，致人死傷而逃逸者，處6月以上5年以下
有期徒刑。
刑法第276條第1項：
因過失致人於死者，處2年以下有期徒刑、拘役或2千元以下罰金
。

司法院資訊處製作；財團法人民間司法改革基金會備份。
